【裁判字號】    90,訴,258
【裁判日期】    900727
【裁判案由】    誣告
【裁判全文】
臺灣雲林地方法院刑事判決
    公  訴  人  臺灣雲林地方法院檢察署檢察官
    被      告  乙○○
                甲  ○
右列被告因誣告案件，經檢察官提起公訴（九十年度偵字第四六○號），本院判決如
左：
    主  文
乙○○、甲○共同意圖他人受刑事處分，向該管公務員誣告，各處有期徒刑伍月，均
緩刑參年。
    事  實
一、乙○○與甲○均明知票號三七三八二九號，金額新臺幣四十六萬元整之本票一紙
    ，係丙○○於民國八十九年七月三十日晚上，在雲林縣二崙鄉田尾村五二之二七
    號乙○○、甲○住處，先填妥發票日及票面金額，再交由乙○○及甲○簽名並按
    捺指印後，由丙○○取回持以證明乙○○及甲○二人所積欠之債權，嗣丙○○持
    該本票向雲林地方法院（下稱本院）聲請對本票裁定准予強制執行獲准在案。詎
    乙○○及甲○竟共同意圖使丙○○受刑事處分，以丙○○未經其二人同意，擅自
    將該本票填上發票日而偽造該本票之不實事項，於八十九年九月二十八日，向本
    院提出自訴，而誣告丙○○涉犯偽造有價證券罪嫌，經本院八十九年度自字第六
    二號刑事案件審理中，將該本票送請法務部調查局鑑定結果，確認甲○之指印係
    後於發票日按捺始悉上情。
二、案經本院移送臺灣雲林地方法院檢察署檢察官偵查起訴。
    理  由
一、訊據被告乙○○及甲○，固不否認被害人丙○○於右揭時地將本票填寫發票日後
    ，再交由其二人簽名並按捺指印，惟均矢口否認有何誣告之犯行，被告乙○○辯
    稱：因當時天色已晚，伊未加注意發票日是否填寫即簽名捺指印，係伊一時失察
    云云；被告甲○則辯稱：因伊年紀大了，視力不佳，所以當時未仔細看，且當時
    丙○○有說他沒有書寫日期云云。然查，右揭事實業據被害人丙○○於本案審理
    時證述甚詳；且本件本票原本經送請法務部調查局鑑定結果，確認該發票日「８
    ９」之數字墨跡係先書寫，被告甲○之指印後捺印，有該局八十九年十一月二十
    三日（八十九）陸（二）字第89086840號鑑定通知書附於本院八十九年度自字第
    六二號卷可稽，而該本票既經被告二人簽名並按指印，則其二人簽發本票當時，
    票上究竟已否填載發票日，一望即知，渠等就此親身經歷之事實，實難以失察一
    詞推託；又被告二人均不否認該本票之票面金額及發票日係被害人丙○○於被告
    二人住處當場書寫後，再交由被告二人簽名並按捺指印，則被告二人當時既在場
    ，對此票面金額不低之本票，被告二人於簽發時，理應詳細再三，是其二人辯稱
    當時未注意看，顯係事後卸責之詞，不足採信。據上，被告二人既明知該本票發
    票日係被害人丙○○書寫後，經其二人同意並按捺指印，並非被害人丙○○所偽
    造，竟向本院誣告被害人丙○○涉犯偽造有價證券罪嫌，其主觀上顯有使被害人
    丙○○受刑事處分之意圖至明。此外，復有本票影本及本院八十九年度自字第六
    二號刑事卷宗影本各一份附卷可參。本件事證明確，被告犯行洵堪認定。
二、核被告二人所為，均係犯刑法第一百六十九條第一項之誣告罪。被告二人具有犯
    意聯絡及行為分擔，為共同正犯。爰審酌被告二人因無力償還被害人丙○○之債
    權，竟對被害人丙○○提出偽造有價證券之自訴，有引致司法錯誤裁判之危險，
    並使被害人乙○○無故受有訟累，自應予非難，惟念被告乙○○雖有詐欺罪前科
    ，然距今已近二十年，被告甲○則無犯罪前科，素行尚良好，且其二人不諳法律
    知識，事後並已與丙○○達成民事和解等一切情狀，各量處有期徒刑五月，以示
    懲儆。末查，雖被告乙○○前於七十一年間，因詐欺案件，受有期徒刑一年二月
    之宣告，於執行完畢後，五年以內未曾受有期徒刑以上刑之宣告，而被告甲○前
    未曾受有期徒刑以上刑之宣告，有卷附臺灣高等法院被告全國前案紀錄表及台灣
    雲林地方法院檢察署刑案資料查註紀錄表可憑，其二人因一時失慮，誤罹刑章，
    本院認其經此教訓，當知警惕，應無再犯之虞，因認所宣告之刑，均以暫不執行
    為適當，均併予宣告緩刑三年，以勵來茲，用啟自新。
據上論斷，應依刑事訴訟法第二百九十九條第一項前段，刑法第二十八條、第一百六
十九條第一項、第七十四條第一款、第二款，判決如主文。
本案經檢察官林良蓉到庭執行職務。
中      華      民      國      九十      年      七    月    二十七    日
                                        臺灣雲林地方法院刑事第一庭
                                            法  官  廖  國  勝
右正本證明與原本無異。
如不服本判決，應於判決送達後十日內向本院提出上訴狀( 應附繕本 )。
                書記官  顏  錦  清
中      華      民      國      九十      年      七    月    二十七    日
刑法第一百六十九條第一項
意圖他人受刑事或懲戒處分，向該管公務員誣告者，處七年以下有期徒刑。


司法院資訊處製作；財團法人民間司法改革基金會備份。
